最高法院刑事裁定　　　　　　　　　　　　　　　　　八十八年度台聲字第一三號
　　聲請人　甲○○
右聲請人，因自訴人曲鴻煜自訴誹謗等罪案件，聲請移轉管轄法院，本院裁定如左：
    主  文
聲請駁回。
    理  由
一聲請意旨略稱：聲請人被自訴人曲鴻煜自訴誹謗等罪一案，業經台灣台南地方法院
受理在案，而詳自訴人提起自訴之理由，係以聲請人製作涉嫌誹謗自訴人之錄影帶被
播放傳送至台南市，而認為台南市亦屬聲請人犯罪行為地之一。然聲請人係在八大育
樂傳播公司（址：台北市○○路○段二八一號十一樓）所監製之「大弊案」節目擔任
製作與主持工作，自訴人指稱之錄影帶亦在該公司之攝影棚（址：台北市○○路○段
二八號二樓）錄製，嗣後錄影帶會播放至何地，實由該公司所操控，非聲請人所能介
入，縱認聲請人涉有誹謗自訴人之嫌疑，其犯罪行為應只限於聲請人錄製錄影帶之地
點，與播放所及之地應無關聯，自訴人主張本案台南地方法院亦有管轄權，難謂合法
。退步言之，縱認台南地方法院有管轄權，以自訴人身為台南地方法院檢察署檢察官
多年，現仍在職，又於自訴狀中指出伊會提出本件自訴，實在諸多同事為伊深感不平
，鼓勵下所致，則以台南地方法院、檢之職員皆為自訴人之同事，且無一不與之相熟
識，勢必全體職員悉數迴避，方可得到公平審判，且以自訴人捨聲請人之實際犯罪地
、住居所地、所在地皆在台北市台北地方法院，向台南地方法院提出自訴，更知自
訴人別有用心之處云云。
二按如因特別情形由有管轄權之法院審判，恐影響公安或難期公平者，固得由當事人
聲請移轉管轄，由直接上級法院，以裁定將案件移轉於其管轄區域內與原法院同級之
他法院。而直接上級法院不能行使審判權時，前項裁定始由再上級法院為之，此觀刑
事訴訟法第十條、第十一條規定自明。又聲請移轉管轄，應向該管法院為之，所謂該
管法院，係指直接上級法院，如向最高級法院聲請移轉管轄，須以移轉之法院，與有
管轄權法院，不隸屬於同一高等法院或分院，始得為之，本院亦著有三十四年聲字第
一一號判例可循。本件依卷附之自訴狀繕本所載台南市亦屬聲請人甲○○犯罪行為地
之一，則台灣台南地方法院對於聲請人非無管轄權。而台灣台南地方法院之直接上級
法院為台灣高等法院台南分院，其管轄區域內與台灣台南地方法院之同級法院，尚有
台灣嘉義地方法院及台灣雲林地方法院，且其並無不能行使審判權之情形。另依上揭
規定，案件究竟移轉何同級之他法院，既係由直接上級法院以裁定為之，自非當事人
所得決定，則聲請人以本件由有管轄權之台灣台南地方法院審判，恐難期公平為由，
聲請移轉管轄，竟不依刑事訴訟法第十一條規定，向該管台灣高等法院台南分院聲請
，而向本院聲請，於法顯有不合，應予駁回，爰裁定如主文。
中      華      民      國    八十八    年      五      月     十三     日
                              最高法院刑事第十庭
                                  審判長法官  莊  登  照
                                        法官  洪  明  輝
                                        法官  蔡  清  遊
                                        法官  黃  一  鑫
                                        法官  林  秀  夫
      右正本證明與原本無異
                                              書  記  官
中      華      民      國    八十八    年      五      月      十九    日
                                                                   Ｍ
